【裁判字號】    97,訴緝,132
【裁判日期】    971219
【裁判案由】    違反台灣地區與大陸地區人民關係條例等
【裁判全文】
臺灣桃園地方法院刑事判決             97年度訴緝字第132號
公  訴  人  臺灣桃園地方法院檢察署檢察官
被      告  乙○○
被      告  甲○○
上列被告等因違反臺灣地區與大陸地區人民關係條例等案件，經
檢察官提起公訴（89年度偵字第5255號），本院判決如下：
    主  文
本件乙○○、甲○○均免訴。
    理  由
一、公訴意旨略以：被告乙○○、甲○○係夫妻，並均為大陸地
    區人民，其二人與共同被告陳傳銓（已死亡）、吳依蓮（已
    先行審結）、陳秋（已先行審結）均明知乙○○並非已故
    之臺灣地區人民劉永嫩之子，竟為使被告乙○○、甲○○能
    順利來臺定居，而共同基於使大陸地區人民非法進入台灣地
    區之概括犯意，於民國八十二年間，由吳依蓮央請劉永嫩提
    供資料、證件交予陳傳銓，由陳傳銓於八十二年二月二十六
    日，慫恿陳秋、陳正財（已死亡）出具不實之證明書，證
    明被告乙○○與劉永嫩為父子關係，且被告乙○○係於民國
    三十一年在連江縣南竿鄉出生，三十八年隨父赴大陸經商而
    滯留大陸等不實事項，交給陳傳銓據以向不知情之福建省連
    江縣南竿鄉戶政事務所取具證明，透過甲○○於八十三年間
    在大陸福建省地區，向中華人民共和國福建省長樂市公證處
    辦理證明被告乙○○係劉永嫩之子，劉依美係劉永嫩之孫女
    、劉祖洪係劉永嫩之孫子之親屬關係公證書（劉依美、劉祖
    洪均由檢察官另為不起訴處分），交回給陳傳銓，再由陳傳
    銓於八十四年三月十三日持上開不實文件，以被告乙○○符
    合臺灣地區與大陸地區人民關係條例第十六條第一項第六款
    ，劉依美、劉祖洪符合同條項第一款規定為由，向內政部警
    政署入出境管理局申請辦理乙○○、劉依美及劉祖洪之來台
    定居事宜，使不知情之桃園縣八德市戶政事務所完成登記，
    並使被告乙○○及劉依美、劉祖洪順利取得我國戶籍。其後
    ，復由陳傳銓於八十四年八月十四日，持上揭不實證明，以
    被告甲○○、劉梅英（由檢察官另為不起訴處分）符合上開
    條例第十六條第三項為由，向入出境管理局申請辦理被告甲
    ○○及劉梅英之來臺定居事宜，而再度使不知情之桃園縣八
    德市戶政事務所完成登記，並使被告甲○○及劉梅英取得我
    國戶籍，足生損害於入出境管理局及戶政機關對於戶政管理
    之正確性，因認被告乙○○、甲○○所為，均係犯違反臺灣
    地區與大陸地區人民關係條例第十五條第一款之規定，而涉
    有同條例第七十九條第一項之使大陸地區人民非法進入臺灣
    地區罪，及刑法第二百十四條、第二百十條之行使使公務員
    登載不實之文書等罪嫌。
二、按時效完成者，應諭知免訴之判決，並得不經言詞辯論為之
    ，刑事訴訟法第三百零二條第二款、第三百零七條分別定有
    明文。次查，被告乙○○、甲○○行為後，刑法業於九十四
    年二月二日修正公布，並於九十五年七月一日起施行，關於
    追訴權消滅時效之規定，修正前刑法第八十條原規定：「追
    訴權，因下列期間內不行使而消滅：(一)死刑、無期徒刑或十
    年以上有期徒刑者，二十年。(二)三年以上十年未滿有期徒刑
    者，十年。(三)一年以上三年未滿有期徒刑者，五年。(四)一年
    未滿有期徒刑者，三年。(五)拘役或罰金者，一年。前項期間
    自犯罪成立之日起算。但犯罪行為有連續或繼續之狀態者，
    自行為終了之日起算」，修正後刑法第八十條則延長其時效
    ，規定：「追訴權，因下列期間內未起訴而消滅：(一)犯最重
    本刑為死刑、無期徒刑或十年以上有期徒刑之罪者，三十年
    。(二)犯最重本刑為三年以上十年未滿有期徒刑之罪者，二十
    年。(三)犯最重本刑為一年以上三年未滿有期徒刑之罪者，十
    年。(四)犯最重本刑為一年未滿有期徒刑、拘役或罰金之罪者
    ，五年。前項期間自犯罪成立之日起算。但犯罪行為有繼續
    之狀態者，自行為終了之日起算」。對上揭法律變更，刑法
    施行法第八條之一復規定：「於中華民國九十四年一月七日
    刑法修正施行前，其追訴權或行刑權時效已進行而未完成者
    ，比較修正前後之條文，適用最有利於行為人之規定」。準
    此，經比較新舊法結果，顯以修正前刑法第八十條規定，對
    被告等較為有利，故本件追訴權時效之計算，自應適用修正
    前刑法第八十條規定。至於追訴權時效之停止進行及其期間
    、計算，亦應一體適用修正前刑法第八十三條規定，應先敘
    明。
三、經查，被告乙○○、甲○○被訴自八十二年間起至八十四年
    八月十四日止，涉犯臺灣地區與大陸地區人民關係條例第七
    十九條第一項及刑法第二百十四條、第二百十條等罪嫌，依
    起訴書所載，該二罪具有牽連關係，應從一重之使大陸地區
    人民非法進入臺灣地區罪處斷，該案經臺灣桃園地方法院檢
    察署檢察官於八十九年四月七日收案開始實施偵查後，於八
    十九年五月二十六日偵查終結，向本院提起公訴，於八十九
    年六月十四日繫屬本院，隨後，被告乙○○二人於本院審理
    期間逃匿，經本院於九十年一月三十日分別以九十年桃院丁
    刑來緝字第五九號、第六０號通緝書通緝在案，迄今仍未緝
    獲，致審判程序不能繼續而停止等情，有卷附法務部調查局
    刑事案件移送書及其上臺灣桃園地方法院檢察署收文戳、該
    署八十九年六月十四日移送公函暨其上本院收文戳、臺灣桃
    園地方法院檢察署檢察官起訴書、本院上開通緝書各一份附
    卷可稽。準此，被告二人所犯之違反臺灣地區與大陸地區人
    民關係條例第七十九條第一項罪嫌，其法定刑為「五年以下
    有期徒刑、拘役或科或併科新臺幣五十萬元以下罰金」，依
    修正前刑法第八十條第一項第二款、第八十三條等規定，其
    追訴權時效期間加計其停止期間結果，為十二年六月。再者
    ，檢察官自八十九年四月七日起開始偵查本案，至被告因逃
    匿而由本院於九十年一月三十日發布通緝時止，此部分偵審
    期間共計九個月又二十四日，依大法官會議釋字第一三八號
    解釋意旨，並不生追訴權時效進行之問題。因之，自被告二
    人犯罪終了日即八十四年八月十四日開始起算，計入上開追
    訴權時效期間及停止進行期間十二年六月，再加計上開偵審
    期間九個月又二十四日結果，渠等所犯上開罪名之追訴權時
    效，應至九十七年十二月八日完成。惟被告二人迄今均仍未
    緝獲，依上說明，其等所犯該罪之追訴權時效自均已完成。
    綜上，爰不經言詞辯論，逕為被告二人免訴之諭知。
據上論斷，應依刑事訴訟法第三百零二條第二款、第三百零七條
，判決如主文。
中    華    民    國    97    年    12    月    19    日
                刑事第五庭  審判長法  官  潘政宏
                                  法  官  張詠晶
                                  法  官  陳彥宏
以上正本證明與原本無異。
如不服本判決，應於判決書送達後10日內，向本院提出上訴狀（
應附繕本），上訴於臺灣高等法院。
                                  書記官  廖宜政
中    華    民    國    97    年    12    月    26    日


司法院資訊處製作；財團法人民間司法改革基金會備份。
